【裁判字號】    90,交聲,806
【裁判日期】    920109
【裁判案由】    違反道路交通管理處罰條例聲明異議
【裁判全文】
臺灣臺北地方法院交通事件裁定                      九十年度交聲字第八六號
    原處分機關  台北市交通事件裁決所
    異議人即
    受處分人    甲○○  男  二十九歲（民國六十二年九月十二日生）
右列受處分人因違反道路交通管理處罰條例案件，對於台北市交通事件裁決所中華民
國九十年七月三十一日所為之處分（原處分案號：北市裁三字第裁二二－Ｐ0000
0000號），聲明異議，本院裁定如左：
    主  文
異議駁回。
    理  由
一、按職業汽車駕駛人，不依規定期限，參加駕駛執照審驗者，處一百元以上二百元
    以下罰鍰；逾期一年以上者，逕行註銷其駕駛執照；又汽車駕駛人使用註銷之駕
    駛執照駕駛小型車者，處新台幣六千元以上一萬二千元以下罰鍰，道路交通管理
    處罰條例第二十六條、第二十一條第一項第六款分別定有明文。
二、本件受處分人即異議人甲○○於民國八十四年十二月十二日考取普通小型車駕駛
    執照，又於八十五年七月十八日考取職業小型車駕駛執照，後因不依規定期限，
    參加駕駛執照審驗，逾期一年以上，經台北市○○○○道路交通管理處罰條例第
    二十六條規定，以台北市政府交通局八十八年十月一日北市（交）監（二）駕註
    字第二○－Ｄ－00000000000號汽車駕駛執照註銷處分書逕行註銷其
    職業駕駛執照，該註銷處分書業於八十八年十月六日依受處分人住所合法送達；
    嗣受處分人於八十九年三月二十六日下午三時二十分許，使用前開註銷之職業小
    型車駕駛執照，駕駛車號ＤＨ－四四八一號自用小客車在台十一線四十八Ｋ處，
    為花蓮縣警察局員警掣單舉發，受處分人當場簽收該違規通知單後，逾越應到案
    日期之八十九年四月十日，迄九十年七月十二日始向原處分機關提出申訴，經原
    處分機關調查後仍認受處分人有前開違規行為，乃依道路交通管理處罰條例第二
    十一條第一項第六款、違反道路交通管理事件統一裁罰標準及處理細則第四十三
    條、第四十四條第一項及標準表之規定，於九十年七月三十一日以北市裁三字第
    裁二二－Ｐ00000000號裁決書裁處罰鍰新台幣一萬二千元之事實，有卷
    附之台北市裁決所汽車駕駛人螢幕列印電腦報表、受處分人駕駛執照、前開註銷
    處分書、台灣北區郵政管理局函附掛號郵件查單及收據、花蓮縣警察局舉發違反
    道路交通管理事件通知單、交通違規案件陳述書、前開裁決書等在卷可稽。
三、受處分人聲明異議意旨固不否認其有於右揭時、地持該職業小型車駕駛執照駕駛
    自用小客車之事實，然否認有何違反道路交通管理處罰條例規定之行為，辯稱：
    伊雖持有職業小型車駕駛執照，然一直駕駛普通小型車，並非道路交通管理處罰
    條例規定之職業駕駛人，且伊持有之職業小型車駕駛執照，有效期限為九十一年
    九月十二日，並未收到監理單位所寄之註銷通知，不知已被註銷，況道路交通安
    全規則第五十四條規定職業汽車駕駛人之駕駛執照滿三年申請審驗一次，如不通
    過之職業駕照可申換同等車輛之普通駕照，此項服務監理單位也未通知受處分人
    等語。惟查：
（一）職業汽車駕駛人應依規定期限，參加駕駛執照審驗，未依規定期限參加審驗，
      逾期一年以上者，逕行註銷其駕駛執照，為道路交通管理處罰條例第二十六條
      所明定，已如前述，本件受處分人持有職業小型車駕駛執照，既為其所不爭執
      ，則受處分人自應依該規定按期參加駕駛執照審驗，嗣受處分人未依規定期限
      參加審驗，逾期一年以上，業經台北市監理處依前開規定，逕行註銷其職業駕
      駛執照，該註銷處分書並已合法送達，復如前述，而受處分人確有持該註銷之
      職業小型車駕駛執照駕駛自用小客車之事實，又為其所不爭執，則原處分機關
      以受處分人有使用註銷之駕駛執照駕駛小型車之違規行為，依道路交通管理處
      罰條例第二十一條第一項第六款等規定裁處罰鍰，自屬於法有據。
（二）雖受處分人以前情置辯。然受處分人既有於其職業小型車駕駛執照經註銷後，
      仍使用該註銷之職業小型車駕駛執照駕駛自用小客車之違規行為，則原處分機
      關對其裁處罰鍰，自與其是否為職業駕駛人無關；又受處分人持有之職業小型
      車駕駛執照上載有效日期九十一年九月十二日，係指該駕駛執照得使用之最長
      效期，並非指其得不依規定期限參加審驗，公路主管機關不得在此有效日期前
      依法註銷之期限，此觀該駕駛執照並有審驗日期之記載自明；而其所稱未收到
      註銷通知云云，並未事實，有前開註銷處分書、台灣北區郵政管理局函附掛號
      郵件查單及收據等在卷可稽，已如前述，足認受處分人所辯：伊不知其職業駕
      駛執照已被註銷云云，委無可採；至於所辯：道路交通安全規則第五十四條規
      定，職業汽車駕駛人之駕駛執照滿三年應申請審驗一次等語，固堪信屬實，但
      受處分人於八十五年七月十八日發照後，未於二年後之八十七年九月十二日規
      定期限參加審驗，業經台北市監理處於八十八年十月一日以受處分人未參加駕
      駛執照審驗，逾期一年以上，逕行註銷其職業駕駛執照，該註銷處分書並於八
      十八年十月六日依受處分人住所合法送達之事實，已如前述，則該台北市監理
      處所為註銷受處分人職業小型車駕駛執照之行政處分，既無重大明顯之瑕疵等
      自始不生效力之事由（行政程序法第一一一條參照）存在，即因已送達受處分
      人而發生效力，在未經撤銷、廢止，或因其他事由而失效前，其效力自仍繼續
      存在（行政程序法第一一○條參照），是前開註銷受處分人職業小型車駕駛執
      照之行政處分，縱與道路交通安全規則第五十四條第一項：「職業汽車駕駛人
      之駕駛執照，應自發照之日起，每滿三年審驗一次，並於審驗日期前後一個月
      內向公路監理機關申請審驗」之規定不合，而有瑕疵存在，但並非無效之行政
      處分，受處分人在該註銷處分之效力仍存在之八十九年三月二十六日使用該註
      銷之駕駛執照駕駛小型車，原處分機關依法對其為裁處罰鍰之處分，於法仍無
      不合；另受處分人已收受註銷其職業小型車駕駛執照之處分書，已如前述，該
      註銷處分書注意事項第二點，並載有申請換發同等車類之普通駕駛執照之法令
      說明，受處分人猶辯稱未受通知云云，實屬無稽，況該項法令說明，縱未通知
      受處分人，受處分人仍無可持經註銷之駕駛執照駕駛小型車之合法理由存在，
      是受處分人無論有無接獲該法令說明之通知，均不得謂其可持該註銷之駕駛執
      照駕駛小型車，所辯亦不足採。
四、綜前所述，本件受處分人確有使用經註銷之駕駛執照駕駛小型車之違規行為，所
    為辯解，均屬無據，從而，原處分機關依前揭道路交通管理處罰條例第二十一條
    第一項第六款、違反道路交通管理事件統一裁罰標準及處理細則第四十三條、第
    四十四條第一項及標準表之規定，裁處受處分人罰鍰新台幣一萬二千元，核無違
    誤，本件異議為無理由，應予駁回。
據上論斷，應依道路交通案件處理辦法第十九條，裁定如主文。
中      華      民      國    九十二    年      一      月      九      日
                                      臺灣臺北地方法院交通法庭
                                          法  官  劉  台  安
右正本證明與原本無異
如不服本裁定應於送達後五日內向本院提出抗告狀
                                          書記官  張  汝  琪
中      華      民      國    九十二    年      一      月      十四    日


司法院資訊處製作；財團法人民間司法改革基金會備份。
